【裁判字號】    90,上訴,114
【裁判日期】    891031
【裁判案由】    違反毒品危害防制條例
【裁判全文】
臺灣高等法院高雄分院刑事判決                      九十年度上訴字第一一四號
    上  訴  人
    即  被  告  甲○○
    指定辯護人  本院公設辯護人李佩娟
右上訴人因違反毒品危害防治條例案件，不服台灣高雄地方法院八十九年度訴字第二
０二六號中華民國八十九年十月三十一日第一審判決（起訴案號：台灣高雄地方法院
檢察署八十九年度偵字第一七一四七號），提起上訴，本院判決如左：
    主  文
原判決撤銷。
甲○○共同連續販賣第二級毒品，處有期徒刑柒年貳月，褫奪公權伍年。安非他命貳
包（壹包驗後毛重零點肆公克；另壹包驗後毛重零點捌公克）沒收併銷燬之；行動電
話壹支（不含門號）沒收；販毒所得新台幣貳仟元沒收，如全部或一部不能沒收時，
以其財產抵償之。
    事  實
一、甲○○（綽號「鴨子」）基於意圖營利之概括犯意，於民國八十九年七月二十二
    日，以其所有門號0000000000號之行動電話為聯絡工具，與孫偉欽約
    定以每包新台幣（下同）一千元之價格，販賣第二級毒品安非他命予孫偉欽（另
    由檢察官偵辦），並約在高雄市○○區○○路八０二醫院（以下簡稱八０二醫院
    ）側門交易，甲○○依約親自攜帶安非他命一包前往八０二醫院側門交付孫偉欽
    ，並得款一千元，甲○○又於八十九年七月二十八日，以同一行動電話與孫偉欽
    約定販賣一千元之第二級毒品安非他命一包，甲○○與另一已成年之不詳姓名男
    子，基於共同之犯意，由該不詳姓名男子攜帶安非他命一包前往八０二醫院側門
    交付孫偉欽，並得款一千元，二次交易甲○○共得款二千元。嗣於八十九年七月
    三十日十三時三十分許，孫偉欽為警於其坐落高雄市○鎮區○○街十二號二樓住
    處查獲非法施用第二級毒品安非他命，並扣得其所有第二級毒品安非他命一包（
    毛重約一˙二公克）及玻璃吸食器一支，經追查其毒品來源，供出上情，並配合
    警方再以上開行動電話聯絡綽號「鴨子」之甲○○，佯稱欲向其購買二千元之安
    非他命，雙方於電話中約定在高雄市三民區○○○路三０四號中日超商前交付安
    非他命，甲○○旋即聯絡囑託李慶章（未經上訴，業經原審判決確定）前往交付
    安非他命並向孫偉欽收取二千元，甲○○乃基於與李慶章共同販賣第二級毒品安
    非他命之犯意聯絡，由李慶章攜帶甲○○交付之安非他命一包（驗前毛重０˙四
    五公克，驗後毛重０˙四公克），於同日十六時許，至甲○○所指示之前揭「中
    日超商」前，問明孫偉欽為購買毒品之人後，正準備將安非他命交予孫偉欽時，
    為埋伏之警員當場查獲，並扣得所欲交易之前揭安非他命，嗣經李慶章坦承受綽
    號「鴨子」之女子委託前往前揭中日超商與孫偉欽交易毒品，並引導員警於同日
    十六時四十分許，至高雄市三民區市○○路三一四號哥倫比亞賓館五０五號室逮
    捕綽號「鴨子」之甲○○，同時又查獲甲○○所有之第二級毒品安非他命一包（
    驗前毛重０˙八五公克，驗後毛重０˙八公克）及甲○○所有供聯絡販賣毒品所
    用門號0000000000號之行動電話一支。
二、案經高雄市政府警察局三民第二分局移送臺灣高雄地方法院檢察署檢察官偵查起
    訴。
    理  由
一、訊據上訴人即被告甲○○固坦承曾交付安非他命三次予孫偉欽，案發當日係委託
    同案被告李慶章前往中日超商交付毒品時，為埋伏之警員當場查獲，並扣得安非
    他命一包，經李慶章引導員警，於查獲當日十六時四十分許，至高雄市三民區市
    ○○路三一四號哥倫比亞賓館五０五號室將其逮捕，同時又在該處查獲其所有之
    安非他命一包及門號0000000000號之行動電話一支等事實，惟矢口否
    認有販賣第二級毒品安非他命犯行，辯稱：安非他命是我和孫偉欽共同出資合買
    的，我們每次都是一人出一千元，前二次孫偉欽沒付錢，總共欠我二千元，被查
    獲那天孫偉欽打行動電話給我說要還我錢，叫我給他一點點安非他命吸食，我才
    拜託李慶章拿安非他命去中日超商交給孫偉欽，同時要向孫偉欽收二千元云云。
    經查：
(一)被告遭警查獲經過，係警方先於八十九年七月三十日十三時三十分許，在高雄市
    前鎮區○○街十二號二樓孫偉欽住處查獲其非法施用第二級毒品安非他命，並扣
    得安非他命及玻璃吸食器等物，經追查其毒品來源，供出安非他命係向綽號「鴨
    子」之女子購買等語，經其配合警方撥打綽號「鴨子」之女子行動電話0000
    000000號，向該女子佯稱欲向其購買二千元之安非他命，雙方遂在電話中
    約定於高雄市三民區○○○路三０四號「中日超商」前交付毒品，嗣於同日十六
    時許，由同案被告李慶章出面至中日超商前，正準備將安非他命交予孫偉欽時，
    為埋伏之警員當場逮捕李慶章，並扣得所欲交易之安非他命一包，嗣經李慶章坦
    承受綽號「鴨子」之女子委託前往中日超商與孫偉欽交易毒品，並引導員警於同
    日十六時四十分許，至高雄市三民區市○○路三一四號哥倫比亞賓館五０五號室
    逮捕綽號「鴨子」之女子即被告甲○○等情，業據被告於警訊中供認在卷（見警
    卷被告甲○○八十九年七月三十一日第一次偵訊筆錄），核與同案被告李慶章於
    警、偵訊及原審審理時供述：其受被告甲○○委託送毒品至中日超商交予孫偉欽
    ，並向孫偉欽收取二千元，於交付安非他命之際為警查獲，再帶警查獲被告甲○
    ○等語（見警卷被告李慶章八十九年七月三十一日偵訊筆錄，偵查卷第二十二至
    二十五頁，原審八十九年九月五日訊問筆錄及八十九年九月二十八日審判筆錄）
    ，及證人孫偉欽於警、偵訊及原審審理時供述：其於八十九年七月三十日十三時
    三十分許，遭警在其坐落高雄市○鎮區○○街十二號二樓住處查獲非法施用第二
    級毒品安非他命，並扣得其所用第二級毒品安非他命一包及玻璃吸食器一支後，
    經警追查其毒品來源，因而供述所吸食之安非他命係向綽號「鴨子」之女子購買
    ，並配合警方再撥打「鴨子」之0000000000號行動電話，佯稱欲向其
    購買二千元之安非他命，經雙方於電話中約定在高雄市三民區○○○路三０四號
    中日超商前交付毒品，嗣後在約定地點，李慶章出面交付毒品，為埋伏之警員當
    場查獲等配合警方誘出毒販之情節相符（見警卷孫偉欽八十九年七月三十一日偵
    訊筆錄，偵查卷第十五頁、十六頁、三十二頁正反面，原審八十九年九月五日訊
    問筆錄及八十九年九月二十八日審判筆錄）。且證人孫偉欽當時確係於電話中向
    綽號「鴨子」之女子以購買二千元安非他命之名義，約其在中日超商交付安非他
    命等情，已經證人孫偉欽前後陳述如一，同案被告李慶章就其受被告甲○○委託
    出面交付安非他命時，被告甲○○確有囑咐其向孫偉欽收取二千元等情節，亦始
    終為相同之供述。綜上可知，李慶章為警查獲當時確係受被告甲○○委託而前往
    與孫偉欽交易毒品之事實，至為明確。被告嗣後翻異前供，於原審改稱：之前與
    孫偉欽合資購買安非他命，查獲當時是要交付孫偉欽出資的部分云云，而於本院
    審理中則改稱：查獲那天孫偉欽說要還我錢，叫我給他一點點安非他命吸食云云
    ，顯屬不實，均無可採。
(二)被告於查獲前確有販賣安非他命二次予孫偉欽之事實，業據被告於警訊中供稱：
    「是的，是我賣給他的，總共賣他二次，每次新台幣二千元，他打行動電話00
    00000000與我聯絡，再約定交易地點」、「我曾經賣安非他命給偉欽，
    每次約五百至二千元不等，我從八十九年七月中旬開始販賣，平時他打行電話0
    000000000與我聯絡，再約定交易時間及地點。」、「我因與老公離婚
    要獨立扶養小孩，所以才會販賣毒品，我僅從中賺取微薄利潤。」等語，且於移
    送臺灣高雄地方法院檢察署內勤檢察官開臨時偵查庭時陳稱警訊內容實在（見偵
    查卷第十九頁），核與證人孫偉欽為警查獲後於警訊中所供述：「我所施用之毒
    品，是在八十九年七月二十八日二十二時以0000000000行動向綽號鴨
    子之女子以新台幣二千元在高雄市○○區○○路八０二總醫院側門購得的」、「
    是的，甲○○即是鴨子沒錯，我曾向她購買過二次，每次金額是新台幣一千元」
    等語（見警訊卷孫偉欽八十九年七月三十一日偵訊筆錄），及於偵查中亦供述：
    向被告購買安非他命三次（包括第三次為警查獲），第一、二次每次一千元，第
    一次被告甲○○親自交付，第二次是另一不詳姓名男子交付，且稱警訊內容實在
    等語（見偵查卷第十六頁、十七頁、第三十二頁正反面），被告與孫偉欽就交易
    毒品之事實及次數均相符，堪認渠等前揭警、偵訊之供述應為真實可採。參諸被
    告於本院調查中供稱：共交給孫偉欽三次安非他命（包括第三次為警查獲），中
    日超商一次，八０二醫院一次，另外一次地點我忘記了等語，足證孫偉欽所述：
    向被告購買安非他命三次，第一、二次每次一千元，第一次被告甲○○親自交付
    ，第二次是另一不詳姓名男子交付等情，應屬真在，被告與孫偉欽第二次交易時
    係委由不詳姓名男子交付安非他命，故被告忘記交易地點，應屬常情，而被告該
    次交易與第三次交易之模式相同，因認被告為第二次交易時，與該不詳男子間，
    有共同販賣第二級毒品之意思。雖被告嗣後翻異前供，否認販賣事實，並於原審
    要求再次傳喚孫偉欽與其對質，孫偉欽嗣後到庭亦改稱賣毒品之綽號「鴨子」女
    子非被告甲○○，並稱警訊不實在，是應警員要求而供述云云，然孫偉欽已於警
    訊時當場指認被告在前，且配合警方撥打綽號「鴨子」女子之行動電話（即00
    00000000號）佯稱購買毒品並約定在中日超商交付安非他命，嗣由李慶
    章出面交付毒品時為警查獲，李慶章亦坦承係受綽號「鴨子」之女子委託至中日
    超商與孫偉欽交易毒品，並帶警查獲「鴨子」之人即被告甲○○等情，已如前述
    ，按孫偉欽若非前曾向被告購買過安非他命，豈能於為警查獲時供出被告之行動
    電話號碼，且能配合警方再次以購毒名義將李慶章誘出，進而再循線逮捕綽號「
    鴨子」之被告，顯然孫偉欽於警訊之供述要屬真實不虛，且其嗣於偵查中仍為相
    同供述，並稱警訊實在，而未指訴警訊所述不實或警訊非出於自由意識下所為等
    情以觀，堪認其於警訊及偵查時所為之陳述，係基於自由意識下所為之供述，應
    為真實可採，其嗣後於原審與被告甲○○對質時所為與前揭警、偵訊不同之證述
    ，應係當庭面對被告甲○○時有所顧忌之陳詞，被告甲○○試圖藉此脫罪之意圖
    甚明，自不可採信。又證人孫偉欽向被告甲○○購買安非他命之金額，孫偉欽於
    警訊中固有一千元、二千元之出入陳述，惟其確有向被告甲○○購買安非他命，
    次數包括查獲當次共三次等事實，已據其於警、偵訊中陳明，自難執此略有出入
    之證詞，遽為有利被告之認定。惟關於販賣價金部分，則從有利於被告之採證，
    認被告第一、二次販賣安非他命予孫偉欽之價金各為一千元，二次共二千元。
    辯護人執此認上開孫偉欽之證述全然不足採信，尚無可採。
(三)被告甲○○坦承其對外聯絡所使用之行動電話號碼確為0000000000號
    在卷，益徵孫偉欽供稱以該電話與被告甲○○聯絡毒品交易之前詞非虛，被告確
    以上開行動電話作為販毒之聯絡工具甚明。此外，並有被告甲○○囑託李慶章前
    往中日超商與孫偉欽交易之安非他命一包（驗前毛重０‧四五公克，驗後毛重０
    ‧四公克），及李慶章帶警查獲被告甲○○時另行查獲之安非他命一包（驗前毛
    重０‧八五公克，驗後毛重０‧八公克）、門號為0000000000號之行
    動電話一支扣案可佐（見偵查卷第四十一頁、原審卷第六十五頁）。而該二包安
    非他命，經送驗之結果，確均係第二級毒品安非他命，復有高雄醫院附設中和紀
    念醫院八十九年九月十九日編號Ｂ0000000、Ｂ0000000號檢驗報
    告單各一紙附卷足稽，（見原審卷第四十六、四十八頁），被告雖未被查獲大量
    之安非他命、天秤、帳冊或分裝工具等物，然其均係以小劑量包裝，零星販售等
    方式販量安非他命，所販賣價格均係一千元，尚非大、中盤商，是查無上開物品
    ，亦無違經驗法則，自不得以查無上開物品，即任意推論被告無販賣之犯行。辯
    護人執此辯稱無查獲販賣工具可資證明被告販賣犯行等語，尚無可採。
(四)綜上所述，被告所辯，核係卸責之詞，不足採信，事證明確，犯行洵堪認定。
二、核被告三次販賣安非他命犯行，前兩次所為，係犯毒品危害防制條例第四條第二
    項販賣第二級毒品罪。其第三次之販賣行為，因其委託出面交付安非他命之同案
    被告李慶章尚未將安非他命交付孫偉欽即遭警查獲，且孫偉欽係配合警方辯案而
    佯向被告購買，非確實有購買安非他命之意思，故該次犯行應屬未遂，應論以同
    條例第四條第五項販賣第二級毒品未遂罪。被告第二次販賣第二級毒品，與該不
    詳姓名成年男子間，及第三次販賣第二級毒品與李慶章間，有犯意聯絡及行為分
    擔，均為共同正犯。又被告三次販賣犯行（二次既遂，一次未遂），時間緊接，
    犯罪構成要件相同，顯係基於概括犯意為之，為連續犯，應依刑法第五十六條規
    定，以連續販賣既遂一罪論。被告非法持有第二級毒品，進而販賣二次、販賣未
    遂一次，其持有之低度行為應被販賣之高度行為所吸收，不另論其連續持有第二
    級毒品罪。被告犯罪事證既明，原判決予以論罪科刑，固非無見，惟查：(1)被告
    第二次販賣安非他命予孫偉欽，係委由另一已成年之不詳姓名男子攜往八０二醫
    院交付，被告與該不詳男子間，有共同犯關係，原判決事實欄未予認定，自有未
    合。(2)被告所有供聯絡販賣毒品所用之行動電話一支，業經扣押在案，原判決事
    實欄未認定扣得被告所有供聯絡販賣毒品所用之行動電話一支，於主文欄未宣告
    沒收，理由欄亦未說明該行動電話應依毒品危害防制條例第十九條第一項規定沒
    收，亦有未合。被告上訴意旨，仍執前詞否認犯罪，固無足取，然原判決既有上
    述可議之處，自應將原決撤銷改判。審酌被告販賣第二級毒品安非他命以牟利，
    危害社會治安，惡性不輕，且犯後猶狡飾犯行，毫無悔意，態度欠佳，惟念其販
    賣期間不長，所得亦僅二千元，前雖有犯罪前科，惟尚無受有期徒刑以上刑之宣
    告之紀錄，有臺灣高雄地方法院檢察署刑案資料查註紀錄表在卷可稽等一切情狀
    ，量處如主文第二項所示之刑。被告依其所犯販賣毒品罪之性質，本院認有褫奪
    公權之必要，依刑法第三十七條第二項規定，併宣告褫奪公權五年。扣案之第二
    級毒品安非他命二包（一包驗後毛重０‧四公克；另一包驗後毛重０‧八公克）
    ，為被告所有之毒品，應依毒品危害防制條例第十八條第一項規定，宣告沒收併
    銷燬之。行動電話一支（不含門號），係被告所有供販賣毒品所用之物，業據被
  告於警訊供明在卷，應依毒品危害防制條例第十九條第一項規定，宣告沒收，而
    該行動電話之門號0000000000號係被告向電信公司租用之通訊號碼，
    非具體之物品，不予宣告沒收。另被告販賣毒品所得之財物，孫偉欽於偵查中已
    陳明向被告購買毒品之次數包括查獲當次共三次，前二次均為一千元，查獲當次
    雖係二千元，參諸其於警訊中亦稱前向被告購買過二次，每次金額均是一千元等
    情，被告查獲當次犯行既尚未完成交易即為警查獲，並未有所得，故計算被告販
    賣毒品所得時自應將當次交易予以剔除，合計應為二千元，此部分之財物雖未經
    扣案，仍應依毒品危害防制條例第十九條第一項前段規定宣告沒收，如全部或一
    部不能沒收時，依同條項後段規定，以其財產抵償之。
    上開扣案之安非他命鑑驗時耗用部分既已滅失不存在，自無庸宣告沒收。
據上論結，應依刑事訴訟法第第三百六十九條第一項前段、第三百六十四條、第二百
九十九條第一項前段，毒品危害防制條例第四條第二項、第五項、第十八條第一項前
段、第十九條第一項，刑法第十一條、第二十八條、第五十六條、第三十七條第二項
，判決如主文。
本案經檢察官陳新慶到庭執行職務。
中    華    民  國      九十      年       三       月     十三   日
                              臺灣高等法院高雄分院刑事第六庭
                                  審判長法官  王憲義
                                        法官  張意聰
                                        法官  范惠瑩
右正本證明與原本無異。
如不服本判決，應於判決送達後十日內向本院提出上訴狀，其未述理由者並應於提
出上訴狀後十日內向本院補提理由書（應附繕本)。
                                      書記官  馬蕙梅
中    華    民    國      九十      年       三       月     十五   日
附錄本案論罪科刑法條：
毒品危害防制條例第四條第二項、第五項。
製造、運輸販賣第二級毒品者，處無期徒刑或七年以上有期徒刑，得併科新台幣七百
萬元以下罰金。
前四項未遂犯罰之。
                                                                  Ｊ


司法院資訊處製作；財團法人民間司法改革基金會備份。
